【裁判字號】    92,上訴,906
【裁判日期】    920812
【裁判案由】    重傷害
【裁判全文】
臺灣高等法院臺中分院刑事判決                    九十二年度上訴字第九○六號
    上  訴  人  臺灣台中地方法院檢察署檢察官
    上 訴 人即
    被告之配偶  乙○○
    上  訴  人
    即  被  告  戊○○
    選任辯護人  吳瑞堯
                許蕙寶
右上訴人因重傷害案件，不服臺灣台中地方法院九十一年度訴緝字第六五六號中華民
國九十二年三月三十一日第一審判決（起訴案號：臺灣台中地方法院檢察署九十一年
度偵字第二八四九號），提起上訴，本院判決如左：
      主  文
上訴駁回。
      事  實
一、戊○○前於民國 (下同 )七十七年間因擄人勒贖等案件，經台灣台中地方法院以
    八十年度重訴字第一八八號就違反槍砲彈藥刀械管制條例部分，判處有期徒刑二
    年六月，此部分經提起上訴後，經本院以八十年度上訴字第一五○六號及最高法
    院八十一年度台上字第二二六五號分別判決上訴駁回確定，另就所犯殺人未遂罪
    部分，由本院以八十二年度上更二字第三三號判處有期徒刑七年確定，嗣經定應
    執行刑有期徒刑九年二月，戊○○另於八十年間再因違反槍砲彈藥刀械管制條例
    等案件，經臺灣臺北地方法院以八十二年度訴字第二四三三號就違反槍砲彈藥刀
    械管制條例部分，判決減為有期徒刑一年，就妨害自由部分，判決減為有期徒刑
    九月，並定其應執行之刑有期徒刑一年六月確定，嗣再經臺灣臺北地方法院就戊○○前開所犯各罪，以八十三年度聲字第二二九號定其應執行刑為有期徒刑十一
    年，送監執行後，於八十四年六月二十八日假釋出獄，假釋期間付保護管束，至
    九十一年五月十六日期滿。
二、詎戊○○於上開假釋期間，竟不知警惕，於九十年十月（起訴書誤為一月）二十
    五日前之某日，因曾至臺中市○○街「金絲雀卡拉ＯＫ酒店」消費，積欠約新臺
    幣（下同）六千元之酒帳，乃於九十年十月二十五日十七時許（起訴書誤為中午
    ），以所有之行動電話0000000000號通知該酒店之副總己○○前往臺
    中市○○○路一○六號「羅莎餐廳」收帳，己○○即派該酒店財務經理丙○○及
    特助庚○○駕車前往索債。丙○○與庚○○於同年月二十六日凌晨一時許一同駕
    車抵達「羅莎餐廳」，由丙○○下車進入餐廳向當時正在該餐廳飲酒之戊○○收
    帳，庚○○則在餐廳外之車上等候。詎戊○○因不滿丙○○收帳態度不佳，引發
    不悅，竟為教訓丙○○而與同在該餐廳內姓名年籍不詳之成年男子多名（確實人
    數不詳）共同基於重傷害之犯意聯絡，由該等姓名年籍不詳之成年男子共同以拳
    頭毆打丙○○，致使丙○○受有頭部外傷併硬腦膜下出血及顱骨骨折、左、右膝
    擦傷之傷害，經送醫施行手術救治後，迄今仍因側肢體無力及異常張力，除左
    上肢可動作外，其他三肢體無動作，無法站立，達於毀敗一肢以上機能之重傷害
    程度。
三、案經丙○○訴由臺中市警察局第一分局報告臺灣臺中地方法院檢察署檢察官偵查
    起訴。
      理  由
一、訊據被告戊○○對於有於右揭時、地前往「金絲雀卡拉ＯＫ酒店」」消費，積欠
    酒錢六千元，於九十年十月二十五日乃電告該酒店副總己○○派人至「羅莎酒店
    」收帳，於同年月二十六日凌晨一時許，該酒店人員丙○○至「羅莎酒店」向伊
    收取六千元後，即被在場姓名年籍不詳之人圍毆受傷等事實，固坦承不諱，惟矢
口否認有何重傷害之犯行，辯稱：伊並未出手毆打被害人丙○○，亦未教唆或指
    使他人為之，伊並不認識動手毆打被害人丙○○之人，伊於被害人丙○○受傷後
    ，即電告己○○至羅莎餐廳將被害人送醫，如伊有參與或教唆毆打，豈會主動通
    知證人己○○前來，況伊與被害人並無仇恨，沒有使被害人受重傷害之動機，如
    果是單純打架，何以證人庚○○說被害人的手機掉了，對方還幫他撿起來，證人
    丁○○、己○○等人均未目睹伊有毆打被害人云云。經查：
（一）被告戊○○於九十年十月二十五日曾撥打電話通知「金絲雀卡拉ＯＫ酒店」副
      總己○○派人至「羅莎餐廳」收取酒錢六千元，證人己○○乃指派被害人丙○○及證人庚○○前往，被害人丙○○及證人庚○○二人於九十年十月二十六日
      凌晨一時許，共同駕車抵達「羅莎餐廳」後，係由被害人丙○○一人進入餐廳
      內向被告戊○○收取欠債，隨即被害人丙○○即遭餐廳內姓名年籍不詳之人多
      名圍毆，致使被害人丙○○受有頭部外傷併硬腦膜下出血及顱骨骨折、左、右
      膝擦傷之傷害，先經證人庚○○以電話告知，嗣被告戊○○亦以電話通知證人
      己○○前來「羅莎餐廳」將被害人丙○○送醫救治，被害人丙○○迄今仍因
      側肢體無力及異常張力，除左上肢可動作外，其他三肢體無動作，無法站立等
      情，業據被告戊○○供陳明確，核與被害人丙○○於原審法院審理時指訴因前
      往羅莎餐廳向被告戊○○收帳而遭人圍毆之情節大致相符，復經證人己○○、
      庚○○於警訊、偵查及原審、本院訊問時暨證人即羅莎餐廳人員丁○○於警訊
      時證述綦詳，並有被害人丙○○受傷治療之財團法人私立中國醫藥學院附設醫
      院診斷證明書二紙、醫院用箋三份、被告戊○○所有門號為00000000
      00號之通聯紀錄一份附卷可稽。
（二）
  １、被害人丙○○於九十年十月二十六日經證人己○○送至財團法人私立中國醫藥
      學院附設醫院救治後，該醫院乃施以手術治療，於九十年十一月五日出具卷附
      之診斷證明書時，被害人丙○○之意識仍未清醒，在加護病房照護中。嗣經公
      訴人就被害人丙○○之病況再為函詢，主治醫師林千琳於九十一年三月十二日
      出具之醫院用箋係記載：「丙○○先生於民國九十年十一月二十六日受傷，於
      本院住院至民國九十一年二月二十二日止，其出院前的情況：語言仍無法流暢
      的表達，四肢中唯有左上肢可活動，其他全癱。以其功能來說，恢復的仍不理
      想（無法獨立坐立、站立、無法自行翻身）。．．．」。原審法院再函詢，林
      千琳醫師於九十二年一月二日出具之醫院用箋則表示：「病患丙○○為頭部外
      傷併側肢體無力，無法站立及獨自坐立。依其最後一次就診記錄（民國九十
      一年六月二十六日），病人因側肢體無力，及異常張力，仍無法站立。而在
      他人協助下，可以坐立。以上情形，屬『毀敗一肢以上之機能』。」等情，本
      院再函詢，據私立中國醫藥學院附設醫院九十二年六月七日院歷字第九二○六
      一八九四號函檢附林千琳醫師以該院之用箋書立丙○○先生屬毀敗一肢以上之
      機能、身體之健康有重大難治之傷害，另被害人之父林有仁所提中國醫藥學院
      附設醫院九十二年六月十七日之診斷證明書亦記載丙○○除左上肢可動作外，
      其他三肢體無動作，病人認知功能不良，行為能力及智能受損，有卷附之診斷
      證明書二紙、醫院用箋三份可資佐憑。
  ２、被害人丙○○於原審九十一年十二月十八日審理時曾到庭應訊，對於原審法院
      所訊問之事項，固能清楚瞭解，並予應答，有原審法院之訊問筆錄在卷可考，
      但被害人丙○○係乘坐輪椅到庭，雖可坐立，並無法自行移動身體，須他人幫
      助調整，更無法站立等情，亦經原審法院當庭審視無訛。
  ３、被害人丙○○在「羅莎餐廳」遭人毆打所受之傷害，除左上肢可動作外，其右
      上肢既喪失活動功能，雙腳亦均喪失行走及支撐身體重心之功能，參諸最高法
      院六十二年台上字第三四五四號判例意旨，自已達於刑法第十條第四項第四款
      之毀敗一肢以上之機能之重傷程度，要屬無疑。
（三）
  １、證人丁○○於警訊時證稱：「於約二十六日一、二點時發現有一男子（丙○○
      ）要來找陳大哥（醜哥）（按即被告戊○○），陳大哥就出來在庭院談，後來
      兩人就起口角，後就有人從餐廳衝出了四人要打該男子。」「我當時人在櫃台
      ．．．」「（問：你知道他們因何事起衝突？）剛開始不清楚，後來才知為因
      該男子（按指被害人丙○○）要收帳才和陳大哥起衝突打架。．．．該男子進
      來時有看見流鼻血，臉部有受傷。」「經過約六分鐘後，陳大哥（醜哥）就和
      該男子搭肩一起進來，後面三、四男子在後面跟著，他們就直接上二樓。」「
      （問：他們進來時你有無說話？）我說如有要解決之事，請至外面談，不要在
      店內鬧事，陳大哥就（誤寫為「被」）說沒我的事，不要管等語。．．．」等
      語，證人庚○○於警訊、偵查中證述：我與丙○○去收帳，丙○○進去約三分
      鐘就跑出來，十幾個人追出來，一個胖子要打他，我想下車但被二個人從車門
      擋住，對方想要砸我的車，我看不對勁就開車逃離，丙○○應該是被抓進去裡
      面，我有打電話和店內聯絡等語，於原審時仍為同上證述，並稱我無法看到被
      害人有無受傷等語，於本院調查時證述：我之前在警訊、偵查、原審中所言實
      在，我帶丙○○到門口，他進去沒有超過三分鐘，一群人就追出來要打丙○○
      ，當時有七、八人追出來，我看到一個胖胖的人要踢他沒有踢到，結果自己跌
      倒，後來有人拉著丙○○，聽到丙○○在喊手機掉了，當時追出來的人有人還
      幫忙找，當時那裡暗暗的，我沒有看清楚是否有戊○○，後來我由照後鏡看到
      又有人衝出來，我就在開車往前開然後就打電話回公司，跟公司的人說丙○○
      出事了等語，證人己○○於警訊時證述：「．．．約十月二十六日清晨一時十
      分許，丙○○有打手機跟我聯絡，表示錢已收到，隨即聽到類似被打之聲音即
      掛斷，約一時二十五分到現場，戊○○說把丙○○打成這樣算客氣了，面子作
      給你，人你帶回去，．．．．是由我和店內人員將林員（按指丙○○）扶出至
      外面要攔車離去至醫院，在攔車時間內，又有十餘人出手腳踢丙○○頭部，並
      說戊○○（誤寫為「中」，下同）（醜哥）不是丙○○所能說的，將他打成如
      此算客氣了，之後醜哥就出來表示好了，不要再打．．．是戊○○自己說人是
      他打的」等語；於偵查中證稱：「（問：之後你如何知道丙○○被打？）庚○○打電話說丙○○在裡面發生事情，後來戊○○也打電話給我。」「（問：戊○○打電話給你說什麼？）．．．他說他出社會這麼久，沒人連名帶姓叫他，
      丙○○連名帶姓叫他，很不給他（誤寫為「她」）面子，他就修理丙○○一噸
      。」、「我將丙○○帶出來坐計程車時，那十幾個人仍一直要打丙○○，事隔
      幾天，戊○○有撥電話給我，問丙○○現在的情況，他希望我能幫忙和解」等
      語，於原審證述：警訊、偵查中所言實在，我到現場就沒有人再打被害人丙○○等語，於本院調查時證稱：我之前在警訊、偵查、原審中所言均實在，告訴
      人丙○○當天的晚上在電話中跟我說錢已經收到了，我就有聽到打鬥的聲音，
      過了一陣子戊○○就打電話給我說丙○○人受傷了，叫我過去帶他去就醫，我
      是先接到丙○○的電話，庚○○的電話應該是前後打的，戊○○的電話是最後
      打的，現場樓下有很多人在喝酒，約有二、三十人，戊○○告訴我，丙○○人
      在樓上，叫我上去帶人，我上去的時候，丙○○是躺在地板上，沒有人打他，
      我一人無法帶他下來，我就請旁邊二、三人幫忙，我就攔車帶丙○○到醫院，
      戊○○也有幫忙扶丙○○上車，我去帶人的時候，戊○○說面子做給我，要我
      趕快帶他去就醫，先前在電話中戊○○也有說面子做給你，人你帶回去，我去
      帶人的時候有人衝出來還要打丙○○，是戊○○以台語說不能再動他了，現場
      人蠻多的，他講的聲音蠻大的，他們就沒有打，戊○○積欠的這筆帳我有跟會
      計確認過，確實有銷掉了云云，證人己○○就其要將被害人丙○○送上車時有
      無人動手毆打被害人丙○○及至現場二樓時有無人動手毆打被害人於警訊、偵
      查及審理中先後所證不一外，其餘情節先後一致，就其不一致之證述於原審及
      本院訊問中業已證稱如上，被告供承認識證人己○○多年，與證人己○○、丁○○、庚○○等並無何仇恨，衡情若無右開事實，證人己○○、丁○○、庚○○等斷無妄加誣攀之理，尚難以證人己○○先後所證述有上開不一致之處，即
      認其先後之陳述不足採信，被告戊○○確有於九十年十月二十六日凌晨一時三
      十分許以其所有之行動電話0000000000號撥打證人己○○所有之行
      動電話0000000000號，通知證人己○○前往「羅莎餐廳」帶被害人
      丙○○救醫一節，並有被告前開行動電話之通聯紀錄一份可資佐憑，證人己○○上開所證，顯然係就與被告戊○○在電話談話中或當面所親耳聽聞之內容，
      證人丁○○、庚○○亦就當埸所見聞證述，均非傳聞證據，據證人己○○等、
      丁○○等上開證述，被害人丙○○係至羅沙餐廳向被告收酒款與被告起口角，
      旋有不詳姓名者自餐廳衝出欲毆打被害人，於被告將被害人帶進餐廳時，該等
      不詳姓名者跟隨在後，被告於電話中及證人己○○至現場時均有說面子做給你
      ，人你帶回去，並說他出社會這麼久，沒人連名帶姓叫他，丙○○連名帶姓叫
      他，很不給他（誤寫為「她」）面子，他就修理丙○○一頓，人是他打的，證
      人己○○要帶被害人離開的時候，有人衝出來還要打丙○○，並說戊○○（醜
      哥）不是丙○○所能說的，將他打成如此算客氣，被告以台語說不能再動他了
      ，他們就沒有打，隔幾天，被告撥電話給證人己○○詢問被害人情況，希望證
      人己○○能幫忙和解，且被害人丙○○僅與被告戊○○有所接觸，與實際出手
      圍毆者均不認識，亦無招惹出手圍毆者，被告在實際出手圍毆被害人丙○○之
      姓名年籍不詳者多人間，又係居於領導之地位，衡情，實際出手圍毆者若非經
      被告戊○○示意毆打被害人丙○○，又豈會無故圍毆被害人丙○○，堪認被告
      與多名圍毆被害人丙○○之姓名年籍不詳者間，確有毆打被害人丙○○之犯意
      聯絡，並有視實際毆打者圍毆之行為為自己之行為至明。又被告自始並無毆打
      被害人致死之犯意，尚難僅憑不詳姓名者追出時尚有替被害人找行動電話及被
      告嗣後以電話通知證人己○○前往帶被害人就醫，及幫忙抬被害人上車，於其
      他人要再動手毆打被害人時喝止，即認被告與動手毆打者未有犯意聯絡，而為
      有利被告之認定。
  ２、被害人所受之傷據私立中國醫藥學院附設醫院九十二年七月八日院歷字第九二
      ○七二三七三號函檢附林千琳醫師以醫院用箋書載：丙○○之外傷若經由反覆
      多次且強力的拳頭毆打，亦有可能會使顱骨骨折併腦內出血，有該函箋在卷可
      按，參以現場圍毆者既有多人，另被害人身體上其他左、右膝擦傷之傷害徒手
      亦可致成，且證人丁○○等均未目睹現場有其他器械，被害人所受之傷顯係圍
      毆者以拳頭毆打所致。被害人丙○○於原審法院訊問時雖陳稱：「（問：九十
      年十月二十六日一點三十分被毆傷經過？）我原本在擎天保全工作，替證人己○○去羅莎餐廳跟被告收帳壹萬三千五百元，當天我自己壹個人坐計程車過去
      收帳，沒有跟證人庚○○過去。到羅莎餐廳有碰到被告，當時在餐廳一樓裡面
      ，我去跟被告說要收帳，突然與被告同桌的其中兩個人過來打我，兩個都拿木
      棒打我頭部，我不知道為何他們兩個為何要打我，他們一直打我，我不知道他
      們打了幾下，也不知道打了多久，我因此受傷頭部流血，他們打我時，被告坐
      在那裡看，他們只有一直打我沒有說什麼話。我一直被他們打，我也沒有要離
      開跑走，都是那兩個人打我而已，打到我昏倒為止，之後的事情我就不知道了
      ，等我醒來就在醫院了。」等語，然就被害人丙○○當日前往「羅莎餐廳」向
      被告戊○○收取酒錢之金額、如何前往該餐廳、是否與證人庚○○共同前往、
    向被告戊○○收取酒錢之地點及發生被毆打之經過、毆打者是否有持用棍棒等
      節，被害人丙○○之上開指述，與證人丁○○、己○○、庚○○證述之情節均
      相歧，復與被告經警緝獲後，於原審法院初訊時供陳：「．．．我在羅莎餐廳
      的門口將錢交給被害人丙○○，．．．餐廳門口交錢時，剛好遇到一群年輕的
      朋友進來，．．．那天是我朋友打丙○○，不是我打丙○○的，我有看到我其
      他朋友打丙○○，趴車小弟也有看到我朋友打丙○○，他們是在餐廳門口外面
      毆打他的．．．」等語之經過不同，應認被害人丙○○上開指陳，與事實出入
      較多，尚難遽認被害人丙○○係由與被告戊○○同桌之另二名姓名年籍不詳之
      人持木棍毆打受傷。
  ３、按頭部乃人體之重要器官，掌管各種知覺、意識，如予以嚴重毆擊，傷及腦內
      組織，將造成他人肢體無力、意識障礙或其他於身體或健康等有重大不治或難
      治之重傷害，常人皆知，被告與圍毆者均已成年，當知此事實，本件觀諸卷附
      私立中國醫藥學院附設醫院於九十年十一月五日出具之診斷證明書係載：「病
      名：一頭部外傷併硬腦膜下出血及顱骨骨折。二左、右膝擦傷。治療經過及意
      見：病患（按指被害人丙○○）因上述診斷於九十年十月二十六日入院，接受
      手術治療，現意識未清醒，目前於加護病房照護中。」，另據私立中國醫藥學
      院附設醫院九十二年六月十七日之診斷證明書記載丙○○除左上肢可動作外，
      其他三肢體無動作，病人認知功能不良，行為能力及智能受損，被害人丙○○
      受傷之部位幾乎集中在頭部，受傷之情形嚴重，證人丁○○警訊時證稱：「該
      被打男子（按指被害人丙○○）是由己○○親自一人前來，從二樓和樓上三、
      四人一起扶下來，當時丙○○人是沒有知覺。」等語，證人己○○警訊時亦證
      述：「．．．在二樓並有二、三個人看顧，丙○○整個人躺在地上沒有知覺，
      臉部腫，流鼻血．．．」等語，有警訊筆錄在卷可稽，參以被害人丙○○經醫
      治後，仍因腦傷僅左上肢能動作，詳如前述，況依上開私立中國醫藥學院附設
      醫院九十二年七月八日院歷字第九二○七二三七三號函箋所載經由反覆多次且
      強力的拳頭毆打，有可能會使顱骨骨折併腦內出血，顯見動手圍毆者在案發當
      時下手之重，被告與渠等主觀上確有使被害人丙○○受重傷之故意，至為炯然
      ，絕非僅以普通傷害之意思，一時用力過猛所致。
（四）綜上所述，被告所辯，顯係脫卸之詞，不足採信，本件事證明確，被告犯行應
      堪認定。至被告聲請傳訊證人丁○○，經本院傳拘未到，本院認本件事證已明
      ，爰不再傳拘，併予敘明。
二、核被告所為，係犯刑法第二百七十八條第一項之使人受重傷罪，被告與動手毆打
    被害人丙○○之多名姓名年籍不詳成年者間，有犯意之聯絡及行為之分擔，為共
    同正犯，原審審酌被告前犯有擄人勒贖、殺人未遂、違反槍砲彈藥刀械管制條例
    、妨害自由等罪，經合併定其應執行為有期徒刑十一年，送監執行後，於八十四
    年六月二十八日假釋出獄，假釋期間付保護管束，管束期間至九十一年五月十六
    日，有臺灣臺中地方法院檢察署刑案資料查註紀錄表、臺灣高等法院被告全國前
    案紀錄表各一份在卷可按，素行不佳，竟仍不知警惕，於假釋期間，僅因被害人
    丙○○前來收帳，直呼其姓名，使其不悅，即與在場多名姓名年籍不詳之成年人
    基於重傷害之犯意聯絡，由不詳姓名者多人動手毆打教訓被害人丙○○，致被害
    人丙○○當場受有頭部外傷併硬腦膜下出血及顱骨骨折、左、右膝擦傷等之重創
    ，手段殘暴，被害人丙○○因此傷害，迄今僅左上肢能動作，雙腳喪失功能，生
    活起居須人照料，所生之危害嚴重，犯後又矢口否認犯行，迄未與被害人丙○○
    達成和解，態度不佳等一切情狀，依刑法第二十八條、第二百七十八條第一項，
    判處被告有期徒刑陸年，核其認事、用法、量刑均無不當，上訴人等以原審判決
    有罪不當為由上訴，均無理由，應予駁回。
三、據上論斷，應依刑事訴訟法第三百六十八條，判決如主文。
本案經檢察官甲○○到庭執行職務。
中      華      民      國    九十二     年      八       月    十二    日
                                   臺灣高等法院臺中分院刑事第九庭
                                         審判長法  官  陳  筱  珮
                                               法  官  吳  重  政
                                               法  官  康  應  龍
右正本證明與原本無異。
如不服本判決應於收受送達後十日內向本院提出上訴書狀，其未敘述上訴之理由者並
得於提起上訴後十日內向本院補提理由書（均須按他造當事人之人數附繕本）。
                                               書記官  黃  薰  慧
中      華      民      國    九十二     年      八       月    十三    日
                                                                        Ｆ


司法院資訊處製作；財團法人民間司法改革基金會備份。
